【裁判字號】    95,交聲,830
【裁判日期】    951208
【裁判案由】    聲明異議
【裁判全文】
臺灣高雄地方法院交通事件裁定     95年度交聲字第830號
原處分機關  高雄市政府
受處分人即
異  議  人  甲○○
上列受處分人因違反道路交通管理處罰條例案件，對於高雄市政
府交通事件裁決所95年10月26日所為之處分（原處分：高市府交
裁字第第32-B00000000號） ，聲明異議，本院裁定如下：
    主  文
原處分關於甲○○酒精濃度超過規定標準，吊扣駕駛執照12個月
部分之處分撤銷，不罰。
    理  由
一、原處分機關略以：異議人即受處分人甲○○於民國95年10月
    25日下午7 時21分許，駕駛車主林尤秀鑾所有車號5856-KE
    號自用小客車，行經高雄市右昌一巷114 號，因酒後駕車為
    警臨檢攔查，吐氣酒精濃度測定值為每公升0.44毫克，超過
    標準值每公升0.40至0.55毫克之違規，為高雄市政府警察局
    左營分局博愛四路派出所警員以其違反道路交通管理處罰條
    例第35條第1 項規定之行為，當場攔停，製單舉發。嗣受處
    分人於95年10月26日經原處分機關以高市府交裁字第裁
    32-B00000000號裁決書依法裁處罰鍰新台幣（下同）34,500
    元整，並吊扣駕駛執照12個月。
二、聲明意旨略以：伊係酒後駕駛自用小客貨車遭取締，裁決內
    容竟就其聯結車駕駛執照部分吊銷而表示不服等語。
三、按汽車駕駛人，駕駛汽車經測試檢定，酒精濃度超過規定標
    準者，處新台幣15,000元以上60,000元以下罰鍰，並當場移
    置保管其車輛及吊扣其駕駛執照1 年；因而肇事致人受傷者
    ，並吊扣其駕駛執照2 年；致人重傷或死亡者，吊銷其駕駛
    執照，並不得再考領，道路交通管理處罰條例第35條第1 項
    第1 款定有明文。又查道路交通管理處罰條例第68條之條文
    內容，經立法院於94年11月23日修正通過，總統於94年12月
    14日以華總一義字第09400199321 號令修正公布，嗣由行政
    院於95年2 月27日以行政院院臺交字第0950082898號令發布
    定自95年3 月1 日施行，由原條文：「汽車駕駛人，因違反
    本條例及道路交通安全規則之規定，受吊扣或吊銷駕駛執照
    處分時，吊扣或吊銷其持有各級車類之駕駛執照」，修正為
    ：「汽車駕駛人，因違反本條例及道路交通安全規則之規定
    ，受吊銷駕駛執照處分時，吊銷其持有各級車類之駕駛執照
    」，修正後之新法已將「吊扣」之連坐規定排除在外。本件
    行為時該條文已修正公布施行，自應適用修正後規定。
四、經查：
（一）本件異議人甲○○於95年10月25日晚間7 時21分許，駕駛
      車主林尤秀鑾所有車號5856-KE 號自用小客貨車，行經高
      雄市右昌一巷114 號，因酒後駕車為警臨檢攔查，吐氣酒
      精濃度測定值為每公升0.44毫克，為警以其違反道路交通
      管理處罰條例第35條第1 項規定之行為，當場製單舉發乙
      節，為異議人所不爭執，且有高雄市政府警察局高市警刑
      字第B00000000 號舉發違反道路交通管理事件通知單在卷
      可稽，應堪認定。
（二）是以，異議人甲○○駕駛自小客貨車違反道路交通管理處
      罰條例第35條第1 項第1 款之規定，本應吊扣其自小客貨
      車駕照1 年。惟按道路交通安全規則第61條第1 項規定：
      「汽車駕駛人取得高一級車類之駕駛資格者，應換發駕駛
      執照，並准其駕駛較低級車類之車輛，其規定如左：一、
      已領有聯結車駕駛執照者，得駕駛大客車、大貨車、代用
      大客車、大客貨兩用車、曳引車、小型車、輕型機器腳踏
      車」。查異議人因領有較高級之職業聯結車駕駛執照，有
      本院證號查詢汽車駕駛人資料1 紙在卷可參，且經換發為
      該等駕駛執照後，其他低級等車類即不再核發駕駛執照，
      而直接允許其得駕駛其他車輛，則異議人既無一般小客貨
      駕駛執照之實體物可供吊扣，即無從執行該部分之處分。
      再者，以行政行為，採取之方法所造成之損害不得與欲達
      成目的之利益顯失均衡，行政程序法第7 條第3 款定有明
      文及行政罰法第18條意旨可參，故異議人無自小客貨車類
      之駕照可供吊扣時，吊扣其職業聯結車駕照以代之，雖可
      達成限制駕駛人繼續駕駛該級車類行駛之目的，惟亦同時
      造成限制駕駛人繼續駕駛該級其他大客車、大貨車、代用
      大客車、大客貨兩用車、曳引車、機車等車類行駛之結果
      ，所造成之損害（異議人喪失繼續駕駛職業大貨車之權利
      ）已與欲達成目的之利益顯失均衡。且依前開所述修正後
      即本件行為時之新法，已將「吊扣」各級車類規定刪除，
      裁決機關自不能逕行處分吊扣其他車種之聯結車駕駛執照
      。原處分以異議人無自用小客貨車駕照可供吊扣而吊扣其
      職業大貨車駕照，顯已逾越道路交通管理處罰條例第68條
      之規範範圍，從而，原處分關於吊扣異議人駕駛執照12個
      月之處分，僅能吊扣異議人自用小客貨車之駕照，不得代
      以吊扣其僅有之職業聯結車之駕照，該部分處分無法執行
      ，本院即無從予以維持，是異議人提出本件聲明異議，為
      有理由，原處分關於吊扣異議人駕駛執照12個月之處分自
      應予以撤銷，該部分並為不罰之諭知。
五、依道路交通案件處理辦法第20條，裁定如主文。
中    華    民    國    95    年    12    月    8     日
                      交通法庭  法  官  林瑋桓
以上正本證明與原本無異。
如不服本裁定應於送達後5日內向本院提出抗告狀。
中    華    民    國    95    年    12    月    14    日
                                書記官  謝群育


司法院資訊處製作；財團法人民間司法改革基金會備份。
